臺灣臺北地方法院刑事判決　　　　　　　93年度易字第1618號
公 訴 人　臺灣臺北地方法院檢察署檢察官
被　　告　丙○○
上列被告因詐欺案件，經檢察官聲請簡易判決處刑（九三年度偵
字第一七三九四號），本院受理後（九十三年簡字第二八一七號
）改依通常程序審理，被被告於準備程序中為有罪之陳述，經本
院合議庭裁定行簡式審判程序，判決如下：
    主  文
丙○○連續幫助連續意圖為自己不法之所有，以詐術使人將本人
之物交付，處有期徒刑肆月，如易科罰金，以佰元折算壹日。
    事  實
一、丙○○因經濟拮据，亟需款項，於民國九十三年五月間，見
    中國時報分類廣告欄內刊登收購銀行帳戶之廣告，即撥打其
    上電話與真實年籍不詳自稱「陳先生」之成年男子聯絡，其
    預見提供己有金融機構帳戶之存摺、印章及提款卡，可供詐
    欺集團利用作為詐騙工具，竟仍不違其本意，而基於幫助詐
    欺之概括犯意，於九十三年五月底某日，分二次在臺北縣中
    和市○○路板橋監理站附近，先後將其於九十三年四月二十
    六日在臺北縣新店北新路二段一○八號華南商業銀行新店分
    行所申請開立之第000000000000號之帳戶、九
    十三年五月二十五日在臺北縣新店市○○路○段六號中國信
    託商業銀行新店分行申請開立之第00000000000
    0000號之帳戶之存摺、印章、提款卡、帳戶密碼及個人
    代價，售予真實年籍均不詳成年人所組成之詐欺集團有犯意
    聯絡之「陳先生」，以供該詐欺集團使用。旋該詐欺犯罪集
    團人員收受前開存摺、金融卡、印章及密碼後，即基於詐欺
    之概括犯意，於九十三年六月十七日下午十時許撥接甲○○
    位於臺中市○○街一八三巷二十三號家中電話，並自稱係銀
    行人員，佯稱甲○○信用卡遭人盜用，必需立即更改密碼，
    指示甲○○至銀行或郵局自動櫃員機查詢操作以便更改密碼
    ，甲○○誤信其言，而陷於錯誤，於同日下午十時五十八分
    二十九秒及十一時一分五秒，使用臺中市○○路上之郵局自
    動櫃員機，自其個人銀行帳戶內，接續二次計將五萬四千五
    百七十八元以轉帳方式匯至丙○○前揭華南商業銀行第00
    0000000000號帳戶內；再於於九十三年六月十九
    日下午五時許撥接乙○○位於臺中市○區○○街三十七巷二
    十七號家中電話，並自稱係警察人員，佯稱乙○○信用卡遭
    人盜用，必需立即更改密碼，指示乙○○至銀行或郵局自動
    櫃員機查詢操作以便更改密碼，乙○○亦誤信其言，而陷於
    錯誤，於同日下午五時十二分許，使用臺中市○○路上之郵
    局自動櫃員機，自其個人銀行帳戶內，接續二次共計將十萬
    零一千七百八十七元以轉帳方式匯至丙○○前揭中國信託商
    業銀行新店分行申請開立之第0000000000000
    00號之帳戶內，該犯罪集團再委由「車手」以金融卡或轉
    帳之方式將前揭帳戶內之款項領出，丙○○以此方式幫助該
    犯罪集團以詐術取得他人財物。嗣甲○○、乙○○因發現所
    有帳戶內存款銳減，始知受騙報警循線查知上情。
二、案經甲○○、乙○○訴由臺北縣政府警察局新店分局移送臺
    灣臺北地方法院檢察署檢察官偵查聲請簡易判決處刑及移送
    併案審理，本院改依簡式審判程序審理。
    理  由
一、訊據被告丙○○對於上揭幫助詐欺之犯行坦承不諱，核與告
    訴人甲○○、乙○○指述情節相符，並有告訴人甲○○提出
    於郵局自動櫃員機轉帳之交易明細表單二紙、華南商業銀行
    新店分行九十三年七月八日 (93)華新店字第一九四號函及
    所附之第000000000000號帳號存提往來明細認
    證單、客戶資料查詢單、中國信託商業銀行新店分行九十三
    年八月二十七日中信銀店字第九三○三一四二○○二○號函
    及所附第000000000000000號之帳戶對帳單
    、客戶通訊資料、國泰世華商業銀行九十三年九月十六日九
    十三國泰世華銀篤行字第一七三號函所附存款相關業務申請
    書、印鑑卡、存摺存款交易查詢表等附卷可稽，是被告自白
    與事實相符，事證明確，犯行堪以認定，應依法論科。
二、按刑法上之幫助犯，係對於犯罪與正犯有共同之認識，而以
    幫助之意思，對於正犯資以助力，而未參與實施犯罪之行為
    者而言（最高法院七十五年度台上字第一五○九號、八十四
    年度台上字第五九九八號、第六四七五號、八十八年度台上
    字第一二七○號判決亦同此意旨）。是以，如未參與實施犯
    罪構成要件之行為，且係出於幫助之意思提供助力，即屬幫
    助犯，而非共同正犯。本件被告基於幫助之犯意，提供銀行
    帳戶存摺、印鑑章、金融卡予「陳先生」成年男子所屬犯罪
    集團，由該犯罪集團，以詐術使甲○○、乙○○陷於錯誤，
    而匯款至被告所提供之銀行帳戶，再經不詳之「車手」提領
    ，並無證據證明被告有參與詐欺犯行之構成要件行為。核其
    所為係幫助犯刑法第三百三十九條第一項詐欺取財罪。被告
    幫助他人犯前開罪名，爰依刑法第三十條第二項之規定，按
    正犯之刑減輕之。聲請書就被告前揭犯罪事實漏未記載提供
    中國信託商業銀行新店分行帳戶部分即移送併案審理部分，
    雖有未洽，惟業經公訴檢察官於本院審理時補充此部分犯罪
    事實，且此部分事實與聲請書所載之事實有裁判上一罪連續
    犯關係，為起訴效力所及，本院自應一併審理。又被告先後
    二次出售帳戶資料、該詐欺集團先後二次詐取財物之犯行，
    均時間緊接，方法相同，觸犯構成要件相同之罪名，顯係基
    於概括犯意為之，為連續犯。爰審酌被告尚無前科，此有臺
    灣高等法院被告全國前案紀錄表足按，提供帳戶供犯罪集團
    使用，所為已影響社會正常經濟交易安全，增加被害人尋求
    救濟之困難，並使犯罪之追查趨於複雜及其犯罪之動機、目
    的、手段、生活狀況、智識程度暨犯罪後已坦承犯罪，態度
    良好等一切情狀，量處如主文所示之刑，並諭知易科罰金之
    折算標準。至被告將前揭銀行之帳戶存摺、印鑑章、金融卡
    等物品，已交予「陳先生」，至今仍未取回，亦未經扣案，
    為免日後執行困難，爰不為沒收之諭知，附此敘明。
據上論斷，應依刑事訴訟法第四百五十二條、第二百七十三條之
一第一項、第二百九十九條第一項前段，刑法五十六條、第三百
三十九條第一項、第四十一條第一項、第三十條，罰金罰鍰提高
標準條例第一條前段、第二條，判決如主文。
本案經檢察官陳淑雲到庭執行職務。
中　　華　　民　　國　　94　　年　　1 　　月　　21　　日
                  臺灣臺北地方法院刑事第十四庭
                            法  官  王綽光
以上正本證明與原本無異。
如不服本判決，應於判決送達後十日內，向本院提出上訴狀。
　　　　　　　　　　　　　　書記官　蔡梅蓮
中　　華　　民　　國　　94　　年　　1 　　月　　25　　日
附錄本案論罪科刑法條：
中華民國刑法第三百三十九條第一項
意圖為自己或第三人不法之所有，以詐術使人將本人或第三人之
物交付者，處五年以下有期徒刑、拘役或科或併科一千元以下罰
金。
